【裁判字號】    89,訴,2482
【裁判日期】    891130
【裁判案由】    毒品危害防制條例
【裁判全文】
臺灣高雄地方法院刑事判決                        八十九年度訴字第二四八二號
    公  訴  人  臺灣高雄地方法院檢察署檢察官
    被      告  甲○○
右列被告因違反毒品危害防制條例案件，茲經檢察官提起公訴（八十九年度毒偵字第
四三八九號），本院判決如左：
    主  文
甲○○連續施用第一級毒品，累犯，處有期徒刑壹年貳月。
扣案之第一級毒品海洛因（毛重約零點公克）及含有第一級毒品海洛因殘渣之夾鏈
袋、香煙頭、吸管各壹個（支），均沒收銷毀之。
    事  實
一、甲○○前於民國七十八年、八十八年間因犯強盜、賭博罪，分別經本院判處有期
    徒刑八年六月、五月，強盜罪部分於八十一年三月十一日縮刑假釋出獄，所餘刑
    期至八十五年十一月二十四日屆滿，期間未經撤銷假釋，其未執行之刑，以已執
    行論。另賭博罪部分，則亦已於八十八年七月八日易科罰金執行完畢。其於毒品
    危害防制條例施行後之八十八年間，又因施用毒品案件，經臺灣高雄地方法院檢
    察署檢察官聲請本院以八十八年度毒聲字第二六三八號裁定送觀察、勒戒後，認
    無繼續施用毒品之傾向，業經臺灣高雄地方法院檢察署檢察官於八十八年四月二
    十六日以八十八年度偵字第九一七二號不起訴處分確定在案。詎其明知海洛因業
    經公告列為毒品防害防制條例第二條第二項之第一級毒品，不得非法持有、施用
    ，竟猶不知悔改，仍基於施用第一級毒品海洛因之概括犯意，自八十九年一月初
    起至同年六月二十一日止，連續在高雄市前金區○○○路一五七號九樓之三租屋
    處，將第一級毒品海洛因粉末攙入香煙內，以點火吸食之方式，非法施用第一級
    毒品海洛因多次。嗣於八十九年六月二十一日十六時三十分許，為警於前揭租屋
    處內查獲，並扣得其所有之第一級毒品海洛因（毛重約０‧三公克）及含有第一
    級毒品海洛因殘渣之夾鏈袋、香煙頭、吸管各一個（支）等物。經臺灣高雄地方
    法院檢察署檢察官聲請本院以八十九年度毒聲字第四八二九號裁定送觀察、勒戒
    後，認有繼續施用毒品傾向。
二、案經高雄市政府警察局新興分局移送臺灣高雄地方法院檢察署檢察官偵查起訴。
    理  由
一、右揭事實，業據被告甲○○於警、偵訊及本院審理中坦承不諱，而被告為警查獲
    時所採取之尿液，經送請高雄市立凱旋醫院檢驗結果，亦檢出嗎啡陽性反應，有
    該院八十九年六月三十日高市凱醫檢字第煙檢字第六七一號煙毒尿液檢驗成績書
    影本一紙附卷可稽，而海洛因施用入人體後水解還原成嗎啡，再循嗎啡之代謝方
    式排出體外，已據行政院衛生署藥物食品檢驗局（73）藥檢壹字第０三０二二一
    號函敘明綦詳可查，是被告前開自白核與事實相符，足堪採信。又被告前於八十
    八年間因施用毒品案件，經臺灣高雄地方法院檢察署檢察官聲請本院以八十八年
    度毒聲字第二六三八號裁定送觀察、勒戒後，認無繼續施用毒品之傾向，業經臺
    灣高雄地方法院檢察署檢察官於八十八年四月二十六日以八十八年度偵字第九一
    七二號不起訴處分確定在案等事實，復有該不起訴處分書影本一件附卷可查，其
    於五年內再犯本件毒品危害防制條例第十條之罪，經臺灣高雄地方法院檢察署檢
    察官聲請本院以八十九年度毒聲字第四八二九號裁定送觀察、勒戒後，認有繼續
    施用毒品傾向，亦有本院八十九年度毒聲字第四八二九號送觀察、勒戒裁定書及
    臺灣高雄看守所附設勒戒處所八十九年七月一日高所坤戒勒字第二九二六號函所
    附有無繼續施用毒品傾向證明書影本各一件在卷可稽，被告於觀察勒戒不起訴處
    分確定後五年內再犯毒品危害防制條例第十條之罪，事證明確，上開犯行洵堪認
    定。
二、查海洛因係毒品危害防制條例第二條第二項所稱之第一級毒品，不得持有、施用
    。次按犯毒品危害防制條例第十條施用第一級、第二級毒品之罪者，檢察官應先
    將被告送勒戒處所觀察、勒戒，經觀察、勒戒後，認無繼續施用毒品傾向者，應
    由檢察官為不起訴處分之裁定。依此為不起訴處分後，五年內再犯第十條施用第
    一級、第二級毒品之罪，經觀察、勒戒後，認有繼續施用毒品之傾向，則不適用
    前開不起訴處分之規定，而應依一般刑事訴訟程序之規定予以起訴論罪科刑，此
    觀諸毒品危害防制條例第二十條第一項、第二項前段、第三項前段規定自明。本
    件被告前既因施用毒品案件，經送勒戒處所觀察、勒戒後，認無繼續施用毒品傾
    向，而為不起訴處分在案，其於五年內再度施用毒品，再經觀察、勒戒後，認有
    繼續施用毒品之傾向，依前所述，即應予以起訴論科。核被告所為，係犯毒品危
    害防制條例第十條第一項之施用第一級毒品罪。其持有第一級毒品海洛，進而施
    用，持有之低度行為應為施用之高度行為所吸收，故不另論持有罪。又被告先後
    多次施用毒品犯行，時間緊接，且反覆為之，所犯又係同一罪名之罪，顯係基於
    概括犯意為之，應依連續犯規定論以一罪，並加重其刑。再查被告前於七十八年
    、八十八年間因犯強盜、賭博罪，分別經本院判處有期徒刑八年六月、五月，強
    盜罪部分於八十一年三月十一日縮刑假釋出獄，所餘刑期至八十五年十一月二十
    四日屆滿，期間未經撤銷假釋，其未執行之刑，以已執行論。另賭博罪部分，則
    亦已於八十八年七月八日易科罰金執行完畢等事實，有台灣高等法院被告全國前
    案紀錄表及台灣高雄地方法院檢察署刑案資料查註紀錄表各一份在卷可稽，其受
    有期徒刑之執行完畢後五年內再犯本件有期徒刑以上之罪，為累犯，應依刑法第
    四十七條之規定加重其刑，並遞加其刑。爰審酌被告於毒品危害防制條例施行後
    ，已因施用毒品案件，經檢察官依初次勒戒、觀察結果，以無繼續施用傾向為不
    起訴處分確定後，仍未能戒絕毒品，又再犯本件相同罪行，顯見其無悔改之意，
    有失政府制定毒品危害防制條例之立法美意，本不宜寬貸，惟念其施用毒品乃自
    戕一己之身體健康，尚未害及他人，且犯後已坦承犯行，態度良好等一切情狀，
    量處如主文所示之刑。至在被告前揭租屋處所查扣之海洛英（毛重約０˙三公克
    ），屬毒品危害防制條例第二條第二項第一款所稱之第一級毒品，另扣案之夾鏈
    袋、香煙頭、吸管各一個（支）等物，其上亦均殘留有第一級毒品海洛因，且均
    為被告所有等情，業據被告於警訊中陳明可按，其上之毒品既無法與上開物品分
    析剝璃，應視同毒品，爰均依同條例第十八條第一項前段規定，併予宣告沒收銷
    燬之。
三、至公訴人認被告自八十八年四月二十七日起即有施用毒品之犯行部分。經查，被
    告係於八十八年四月間出勒戒所後約半年，即八十九年一月間始又開始施用海洛
    因一情，業經被告於本院審理時供明，而此部分既無其他積極證據足以證明被告
    於其所承認之上開時間前，亦有施用第二級毒品之犯行，即應為有利被告認定，
    認以被告於本院所供述之施用毒品期間真實可採，故此部分本應為無罪諭知，惟
    因公訴人認此部分與上開有罪部分，有連續犯之裁判上一罪關係，爰不另為無罪
    之諭知，附此敘明。
據上論斷，應依刑事訴訟法第二百九十九條第一項前段，毒品危害防制條例第十條第
一項、第二十條第三項、第十八條第一項前段，刑法第十一條、第五十六條、第四十
七條，判決如主文。
中      華      民      國    八十九    年     十一     月     三十     日
                                  臺灣高雄地方法院刑事庭
                                      法  官  陳淑卿
右正本證明與原本無異。
如不服本判決，應於判決送達後十日內，向本院提出上訴狀。
                                      書記官  陳朝宗
中      華      民      國    八十九    年     十一     月     三十     日
附錄本案判決論罪科刑法條：
毒品危害防制條例第十條第一項：
施用第一級毒品者，處六月以上五年以下有期徒刑。


司法院資訊處製作；財團法人民間司法改革基金會備份。
